臺灣高等法院刑事判決
108年度上易字第2268號
上  訴  人  
即  被  告  游芳旗  



上列上訴人因竊盜案件，不服臺灣臺北地方法院108年度審易字
第1890號，中華民國108年9月23日第一審判決（起訴案號：臺灣
臺北地方檢察署108年度偵字第14600號），提起上訴，本院判決
如下：
    主  文
原判決撤銷。
游芳旗共同犯毀壞門窗竊盜罪，處有期徒刑陸月，如易科罰金，
以新臺幣壹仟元折算壹日。
    事  實
一、游芳旗為博取真實姓名及年籍均不詳，綽號「大尾」之成年
    人信任，因「大尾」缺錢花用，竟與「大尾」共同基於意圖
    為自己不法所有之竊盜犯意聯絡，依「大尾」指示，先於民
    國108年6月4日下午4時許，前往由傅柔蓁經營（起訴書誤載
    為傅怡貞經營），位於臺北市○○區○○○路○段000號1樓之「明
    昌塑膠行」，向店員傅怡貞索取印有「明昌塑膠行」電話之
    名片1紙後離去，旋躲藏在某處撥打「明昌塑膠行」電話，
    謊稱自己為「華江川菜餐廳」人員，佯向傅怡貞訂貨外送，
    傅怡貞不疑有他，備妥貨品並將「明昌塑膠行」之玻璃大門
    喇叭鎖上鎖後即外出送貨。游芳旗見店內已無人看顧，於10
    8年6月4日下午4時52分許，持以棉質手套包裹石塊，猛力擊
    破「明昌塑膠行」之玻璃大門，伸手入內打開喇叭鎖而進入
    店內（侵入建築物部分未據告訴），竊取店內傅怡貞所有之
    黑色斜背包1個（內含手機1支、錢包1 個、現金新臺幣（下
    同）1,600 元、信用卡2張、提款卡1張、健保卡1張、印章1
    個、存摺1本及護照1本）得手。游芳旗於離開之際，適遇正
    下樓查看玻璃破裂聲之同棟公寓2樓住戶楊黃喜，向楊黃喜
    謊稱自己為客人即奔跑逃逸，楊黃喜驚覺有異，旋請鄰居報
    警，附近住戶聽聲並上前追捕，於臺北市○○區○○○路○段000
    巷00號前制服游芳旗，獲報員警隨即趕抵現場將之逮捕，當
    場扣得游芳旗犯案用之棉質手套1只、石塊1個與所竊得之上
    開財物（均已發還傅怡貞），因而查悉上情。
二、案經傅怡貞訴由臺北市政府警察局萬華分局（下稱萬華分局
    ）報告臺灣臺北地方檢察署（下稱臺北地檢署）檢察官偵查
    起訴。
    理  由
壹、程序部分：
一、本判決以下所引具傳聞性質之各項供述證據經本院於審理期
    日調查證據時提示並告以要旨後，未據當事人於言詞辯論終
    結前就證據能力部分有所異議，本院復查無該等證據有違背
    法定程序取得或顯不可信之情形，依據刑事訴訟法第159條
    之5規定，自應認為均有證據能力。
二、至於以下本件認定事實所引用之非供述證據，並無證據證明
    係公務員違背法定程序所取得，亦無刑事訴訟法第159條之4
    顯有不可信之情況與不得作為證據之情形，且經本院於審理
    期日依法進行證據之調查、辯論，亦應有證據能力。
貳、實體部分：
一、認定犯罪事實所憑之證據及理由：
    上揭犯罪事實，業據被告於警詢、偵查（見偵卷第37頁至第
    40頁、第45頁至第46頁、第92頁）及本院審理中坦承不諱（
    見本院卷第79頁），經查：
　㈠被告之上開自白供述，核與證人即告訴人傅怡貞於警詢、偵
    訊及原審審理中之指述（見偵卷第19至20頁、第115至116 
    頁；爰審卷第46、54頁）、證人楊黃喜於警詢及偵訊時之證
    述內容相符（見偵卷第23頁至24頁、第115至116頁），並有
    現場照片2張可稽（見偵卷第83頁）。又被告從現場逃逸不
    久，旋即在臺北市○○區○○○路○段000巷00號前被追逐之民眾
    制伏，並為到場員警逮捕，當場扣得犯案用之石塊1個、棉
    質手套1只及上開竊得之財物，有萬華分局搜索扣押筆錄、
    扣押物品目錄表各1份、扣案石塊及棉質手套照片1張、扣案
    財物照片10張附卷參憑（見偵卷第79頁、第81頁、第85頁）
    ，並有扣案物棉質手套及石塊可資佐憑，足認被告之任意性
    自白與事實相符。
　㈡綜上證據及理由，本件被告所犯事證明確，堪予認定，自應
    依法論科。
二、論罪科刑部分：
  ㈠核被告所為，係犯刑法第321條第1項第2款之毀損門窗竊盜罪
    。
  ㈡公訴意旨雖於核被告所犯法條欄記載，被告所為亦係犯刑法
    第321條第1項第1款及第3款之加重竊盜罪。然查，公訴意旨
    於起訴書犯罪事實欄並未載明「明昌塑膠行」係住宅或有人
    居住之建築物，而證人傅怡貞亦於原審審理時明確陳稱：「
    明昌塑膠行」平常沒有人住在裡面，內部也無通道連通同棟
    公寓，要去找樓上其他住戶都要另外走公寓大門等語（見原
    審審易卷第46頁），顯見「明昌塑膠行」並非住宅或有人居
    住之建築物，從而起訴書認被告所為亦構成刑法第321條第1
    項第1款之加重事由部分，容有誤會。惟此僅涉及竊盜加重
    條件之增減條件而已，且經原審公訴檢察官於原審審理時更
    正本件被告涉犯法條係刑法第321條第1項第2款等語（見原
    審審易卷第46頁），尚無庸變更起訴法條。再者，刑法第32
    1條第1項第3款攜帶兇器竊盜罪，所稱之兇器，乃依一般社
    會觀念足以對人之生命、身體、安全構成威脅，而具有危險
    性之「器械」而言 。磚塊、石頭乃自然界之物質，尚難謂
    為通常之「器械」，從而持磚塊、石頭砸毀他人車窗竊盜部
    分，尚難論以攜帶兇器竊盜罪（最高法院92年度台非字第38
    號刑事裁判意旨參照）。本件被告係持石塊砸毀「明昌塑膠
    行」之玻璃大門，該扣案之石塊依上所述，並非屬器械，自
    不合於刑法第321條第1項第3款所定凶器之要件。惟此僅涉
    及竊盜加重要件之增減而已，依上所述，亦毋庸變更起訴法
    條，附此敘明。又大門為門扇，窗戶為安全設備（最高法院
    91年度台上字第4354號判決意旨參照），被告敲破玻璃大門
    ，自屬毀壞門窗。
  ㈢刑法第321條第1項第2款之毀壞門窗竊盜罪，係將毀損、竊盜
    二罪分別結合為獨立之加重竊盜罪之加重事由，是被告毀損
    玻璃大門之行為，已結合於其所犯加重竊盜之罪質中，無更
    行論以刑法第354條毀損罪之餘地。起訴書所載被告所為同
    時係犯刑法第354條毀損罪，亦有誤會。
  ㈣被告與未到案之共犯「大尾」間，有共同之犯意聯絡及行為
    分擔，應依刑法第28條之規定，論以共同正犯。
  ㈤被告前於101年間曾因犯施用第二級毒品案件，經臺灣新北地
    方法院以101年度簡字第8120號判決判處有期徒刑3月確定，
    嗣於105年11月11日易科罰金執行完畢，有本院被告前案紀
    錄表在卷可參。本件被告係受徒刑執行完畢後，5年以內因
    故意再犯有期徒刑以上之罪，依刑法第47條第1項之規定，
    構成累犯，復無司法院釋字第775號解釋所指，有不符合刑
    法第59條所定要件之情形下，致生行為人所受之刑罰超過其
    所應負擔罪責之個案，其人身自由因此遭受過苛之侵害，對
    人民受憲法第8條保障之人身自由所為限制，不符憲法罪刑
    相當原則，進而牴觸憲法第23條比例原則之情形。惟本件係
    被告為自己之利益而上訴之案件，原審判決考可量被告前案
    所犯係施用第二級毒品罪，與本件所犯攜帶兇器毀損門窗竊
    盜罪之罪質不同，侵害法益亦殊，犯罪手法顯不相同，難認
    被告具有特別惡性及對刑罰反應力薄弱，爰不依刑法第47條
    第1項規定加重其刑，雖有未洽。然本院參酌刑事訴訟法第3
    70條第1項前段不利益變更禁止原則之立法意旨，此部分仍
    應予以維持不予加重，附此敘明。
  ㈥爰以被告之行為人責任為基礎，審酌被告正值壯年，四肢健
    全，卻不思以正當途徑賺取所需，僅為討好「大尾」，竟依
    「大尾」指示，共同意圖為自己不法所有之犯罪動機與目的
    ，及以砸毀門窗之犯罪手段，竊取他人財物，毫不尊重他人
    財產權，嚴重危害社會治安，誠應非難。另考量被告犯後先
    坦承犯行，嗣於原審審理時否認犯行，但提起上訴後已於本
    院審理中坦承不諱，尚非毫無悔意，又所竊得之財物均已由
    傅怡貞領回，有贓物認領保管單1份在卷可稽（見偵卷第25
    頁）。然被告於行竊過程毀損之玻璃大門，經「明昌玻璃行
    」經營者傅柔蓁出資約2,000元修復，經傅怡貞於原審審理
    時陳述在卷（見原審審易卷第54頁），被告並未賠償及被害
    人所造成之損失，及本件並不構成攜帶兇器竊盜等情。末兼
    衡被告上訴意旨謂，係因為係因為服用毒品、喝酒、精神藥
    物、史蒂諾斯之影響而犯本案，及於原審審理時陳稱：高中
    畢業之智識程度，現另案入監執行，原受僱於通訊行，月收
    入約4萬元至5萬元，未婚且無子女，家中尚有父母親、弟弟
    等一切情狀（見原審審易卷第54頁），就被告所犯情節，量
    處如主文第二項所示之刑，並諭知易科罰金之折算標準，以
    符罪刑相當原則。
三、沒收部分：
    扣案石塊1個、棉質手套1只均為被告路邊所撿拾（見偵卷第
    38頁），並無價值且欠缺刑法上之重要性，又公訴意旨亦未
    聲請宣告沒收，依刑法第38條之2第2項之規定，爰不予宣告
    沒收。至扣案首揭財物，雖係被告竊盜之物，然均已合法發
    還被害人傅怡貞，業如前述，依刑法第38條之1第5項之規定
    ，亦無庸於本案宣告沒收。
四、撤銷改判之理由：    
    原審判決以被告所犯事證明確，因予論罪科刑，固非無見，
    惟查：本件被告持石塊砸毀「明昌塑膠行」之玻璃大門，尚
    不構成刑法第321條第1項第3款之攜帶兇器竊盜之加重條件
    ，已如上訴。原審判決認事用法既有違誤，乃無可維持，自
    應予撤銷改判。
據上論斷，應依刑事訴訟法第369條第1項前段、第364條、第299
 條第1項前段，刑法第28條、第321條第1項第2款、第41條第1項
前段、第38條之2第2項、第38條之1第5項，決如主文。
本案經檢察官林錦鴻提起公訴，檢察官許鈺茹到庭執行職務。
中　　華　　民　　國　　109 　年　　1 　　月　　15　　日
                  刑事第十九庭  審判長法　官  曾淑華
                                      法　官  俞秀美
                                      法　官  陳文貴
以上正本證明與原本無異。
不得上訴。
                                      書記官  洪宛渝
中　　華　　民　　國　　109 　年　　1 　　月　　15　　日
附錄：本案論罪科刑法條全文
中華民國刑法第321條
犯前條第 1 項、第 2 項之罪而有下列情形之一者，處 6 月以
上 5 年以下有期徒刑，得併科 50 萬元以下罰金：
一、侵入住宅或有人居住之建築物、船艦或隱匿其內而犯之。
二、毀越門窗、牆垣或其他安全設備而犯之。
三、攜帶兇器而犯之。
四、結夥三人以上而犯之。
五、乘火災、水災或其他災害之際而犯之。
六、在車站、港埠、航空站或其他供水、陸、空公眾運輸之舟、
    車、航空機內而犯之。
前項之未遂犯罰之。